【裁判字號】    98,台上,4051
【裁判日期】    980716
【裁判案由】    違反毒品危害防制條例
【裁判全文】
最高法院刑事判決            九十八年度台上字第四０五一號
上  訴  人  甲○○
            乙○○
                    香港
上 列一 人
選任辯護人  陳永來律師
            魏雯祈律師
            林宗儀律師
上列上訴人等因違反毒品危害防制條例案件，不服台灣高等法院
中華民國九十八年四月七日第二審判決（九十八年度上訴字第一
六八號，起訴案號：台灣桃園地方法院檢察署九十七年度偵字第
一０九五六號），提起上訴，本院判決如下：
    主  文
原判決撤銷，發回台灣高等法院。
    理  由
本件原判決維持第一審論處上訴人甲○○、乙○○共同運輸第一
級毒品（甲○○累犯）罪刑之判決，駁回其等在第二審之上訴。
固非無見。
惟查：(一)、刑事訴訟法第九十九條規定「被告為聾或啞或語言不
通者，得用通譯，並得以文字訊問或命以文字陳述。」係因刑事
訴訟法採言詞審理主義，如因被告之聽能、語能之欠缺或言詞不
通，使其與法官、檢察官或司法警察（官）或其與證人相互間，
就訊（詢）問或詰問之內容，無法辭能達意或充分理解，又無通
譯加以傳譯時，對於被告防禦權之保障即有未週。至於是否命通
譯傳譯，固屬法院或檢察官之裁量權，然仍不得恣意漠視，否則
不足以維護程序正義。又「筆錄內所載被告之陳述，與錄音或錄
影之內容不符者，除有前項但書情形外，其不符部分不得作為證
據。」同法第一百條之一第二項亦定有明文。本件原判決採取上
訴人乙○○於航空警察局、調查站及偵查中之供述，作為不利判
斷之依據。乙○○一再抗辯其不知所運送之物為第一級毒品，且
係受綽號「四哥」所脅迫，運輸利得者為「四哥」等語，並於原
審具狀陳稱，廣東話係其母語，其遭逮捕時，國語能力表達有一
定之障礙，此由警詢、偵查及第一次羈押庭之錄音錄影可以知悉
，尤其運輸毒品獲得利益者為誰及是否知悉所運送之物品為第一
級毒品海洛因等，上開筆錄之記載與實際之供述內容不符等語。
上訴人警詢及偵查中之自白是否足採，攸關犯罪事實之認定。依
卷內資料，第一審法院於檢察署移審第一次訊問後，其餘準備期
日及審理期日均指定精通廣東話之林少娥（具結後）傳譯；是否
乙○○語文表達能力影響及於法庭活動之進行？如果無訛，則財
政部台北關稅局、法務部調查局桃園縣調查站及檢察官詢（訊）
問乙○○時，乙○○是否理解詢問或訊問之內容，承辦之人員或
警員是否瞭解乙○○所述之真意，筆錄之記載是否全無瑕疵，自
非無疑。原審對於乙○○聲請勘驗上述錄音錄影之資料，並請求
指定專業人員到場通譯，原審未予採納詳加調查，又未說明不予
採納之理由，其審理猶有未盡，並有理由不備之違法。(二)、認定
事實所憑之證據，須實際存在，就該案卷宗不難考見者，始克當
之。倘判決書內所記載之證據，與卷宗內筆錄或文件之內容不相
適合，則其判決之根據，實際上並不存在，自屬採證違法。本件
查獲扣案之手指套二七四顆內含第一級毒品海洛因，此有扣押物
品清單在卷可稽，原判決事實、理由均載為二四七顆，其記載之
證據與卷內資料不相適合，自屬違法。(三)、原判決事實認定，乙
○○於遭查獲後，表示願意配合檢警人員追查接應毒品之人，警
、調人員遂同意乙○○繼續使用其所攜帶之行動電話，而於九十
七年五月一日凌晨一時三十二分許，「四哥」所交付乙○○用以
聯繫運輸毒品之行動電話接獲「四哥」所發送內容為「明天十一
點，找 120比小黑CALL機NO.632另外阿紅電話明給你，明未？」
之簡訊，經乙○○供稱上開簡訊之意義係為「九十七年五月一日
十一點，地點在台北市○○○路二九０號之麥當勞速食店前，將
交付一二０顆海洛因毒品予騎乘車牌號碼為五一九號黑色機車之
人」，專案人員因此查獲甲○○。然上開簡訊內容並無機車之車
號，對於車號計算之方法，係依乙○○於調查站供稱四哥交代車
號以call機號碼減去 123（見偵查卷第五頁第三三行），然call
機號碼為632，減去123，應為509號，並非519號，何以有上開之
誤差？實情如何？抑或如乙○○於原審具狀所繪犯罪流程圖（見
原審卷第一一七頁），早已知悉甲○○為共犯之一而非單純在台
灣接收毒品？原審未進一步查證釐清，亦有調查未盡之可議。上
訴意旨指摘原判決不當，尚非全無理由。應將原判決撤銷，發回
原審法院更為審判。
據上論結，應依刑事訴訟法第三百九十七條、第四百零一條，判
決如主文。
中    華    民    國  九十八  年    七    月   十六   日
                      最高法院刑事第十一庭
                          審判長法官  石  木  欽
                                法官  洪  佳  濱
                                法官  韓  金  秀
                                法官  呂  丹  玉
                                法官  段  景  榕
      本件正本證明與原本無異
                                      書  記  官
中    華    民    國  九十八  年    七    月  二十七  日
                                                      Ｅ


司法院資訊處製作；財團法人民間司法改革基金會備份。
